臺灣高等法院刑事判決　　　　　　　　93年度上訴字第3226號
上　訴　人　台灣板橋地方法院檢察署檢察官
被　　　告　甲○○
　　　　　　乙○○
上列上訴人因被告妨害自由等案件，不服台灣板橋地方法院93年
度訴字第442號，中華民國94年9月3日、同年9月24日第一審判決
（起訴案號：臺灣板橋地方法院檢察署92年度偵字第5930號），
提起上訴，本院判決如下：
    主  文
上訴駁回。
    理  由
一、公訴意旨略以：被告甲○○、乙○○與同案被告丁○○（另
    結）共同基於傷害他人身體及妨害自由之犯意聯絡，於九十
    一年十月七日晚間十一時四十分許，前往告訴人許順興位於
    台北縣新莊市○○路瓊英巷六弄十三之三號住處（聲請簡易
    判決處刑書誤載為台北縣新莊市○○路三十五號）找尋蘇佩
    雯，於該處發現蘇佩雯因酒醉而熟睡中，即藉稱告訴人許順
    興誘騙並賣藥給蘇佩雯，要脅告訴人許順興與渠等前往派出
    所共同解決，嗣於離開告訴人許順興住處至派出所途中，因
    告訴人許順興不願前往派出所而跑開，被告甲○○、乙○○
    與同案被告丁○○隨即上前將告訴人許順興拉住，剝奪告訴
    人許順興之行動自由，並欲將告訴人許順興帶往派出所，同
    案被告丁○○並對告訴人許順興施加毆打，歷此連番拉扯毆
    打，致告訴人許順興受有頭部外傷、左眼上、下瞼瘀血四乘
    六公分、頭皮瘀血、挫傷、右手腕擦傷約三乘三公分、雙膝
    擦傷各約三乘二公分及二乘四公分，因認被告甲○○、乙○○涉犯刑法二百七十七條第一項之傷害罪嫌、同法第三百零
    四條第一項之強制罪嫌（聲請簡易判決處刑書論載刑法第三
    百零四條第一項之罪名，惟業經公訴人於原審準備程序中補
    充敘明）及同法第三百零二條第一項之以其他非法方法剝奪
    他人行動自由罪嫌等語。
二、公訴人認被告甲○○、乙○○涉有右揭傷害、妨害自由犯行
    ，係以被告甲○○、乙○○、同案被告丁○○、證人蘇佩雯
    於警詢及偵查中之供述、行政院衛生署臺北醫院診斷證明書
    乙紙、相片六幀及證人許順得、告訴人許順興、丙○○於偵
    查中之指證為其主要論據。
三、按犯罪事實應依證據認定之，無證據不得認定犯罪事實，刑
    事訴訟法第一百五十四條第二項定有明文。又按告訴人之告
    訴，係以使被告受刑事訴追為目的，是其陳述是否與事實相
    符，仍應調查其他證據以資審認。而認定不利於被告之事實
    ，須依積極證據，苟積極證據不足為不利於被告事實之認定
    時，即應為有利於被告之認定，更不必有何有利之證據。又
    認定犯罪事實所憑之證據，雖不以直接證據為限，間接證據
    亦包括在內，然而無論直接或間接證據，其為訴訟上之證明
    ，須達於通常一般人均不致有所懷疑，而得確信其為真實之
    程度，始得據為有罪之認定，最高法院五十二年臺上字第一
    三００號、三十年上字第八一六號及七十六年臺上字第四九
    八六號判例意旨可資參照。
四、訊據被告甲○○、乙○○均堅決否認有何傷害、妨害自由犯
    行，被告甲○○辯稱：因為蘇佩雯兩天沒去檳榔攤上班，她
    哥哥丁○○在找她，許順興來檳榔攤告訴伊說蘇佩雯在他家
    ，伊打電話給丁○○，然後許順興帶伊等去找蘇佩雯，在許
    順興家看到蘇佩雯倒在許順興房間，並且喝酒醉，丁○○認
    為他妹妹被許順興欺負，要找許順興去派出所，伊沒有強押
    許順興去派出所，伊是丁○○的朋友，就叫他們去派出所講
    一講，走到樓下，許順興不要去，要跑掉，丁○○去追他，
    許順興逃跑時自己跌倒，之後丁○○與許順興兩個人就發生
    扭打，伊跟乙○○就把他們兩人拉開，沒有毆打許順興，且
    許順興的弟弟許順得於原審也證稱不確定伊有打許順興及強
    押其到派出所等語。被告乙○○辯稱：當天許順興到檳榔攤
    跟伊說蘇佩雯不想做了，不會再來，丁○○乃要求跟他妹妹
    見面，許順興就帶伊等去找蘇佩雯，許順興開門帶伊等進去
    ，丁○○看到妹妹衣衫不整很生氣，打蘇佩雯一巴掌，要求
    到派出所去講，許順興的父母認為不要在家裡吵，有事就到
    派出所，許順興也答應，伊等先下樓等許順興，許順興在樓
    上跟其父母講了三、五分鐘才下來，許順興下來後，詢問要
    去派出所做何事，因伊等懷疑許順興有拿藥給蘇佩雯吃，乃
    要許順興去派出所講清楚，許順興不願去，突然推丁○○跑
    掉，伊等在後面追，當時丁○○跟許順興互毆，伊將丁○○
    拉開，叫他們不要吵等語。
五、經查：（一）、告訴人丙○○、證人許順得雖於偵查中均指
    稱被告二人與同案被告丁○○等人在渠住處時大聲在吵鬧等
    情，惟並無法指認被告二人與告訴人許順興對話內容及有出
    言脅迫告訴人許順興前往派出所等情事，且告訴人許順興於
    九十一年十月二十二日提出之刑事告訴狀，亦未指稱其有遭
    被告甲○○、乙○○脅迫前往派出所之事實。又被告二人與
    同案被告丁○○、證人蘇佩雯雖於原審訊問時供稱告訴人許
    順興在其住處樓下時，因不願前往派出所並逃跑等語，惟依
    此等供述，無法逕認被告二人在告訴人許順興住處有脅迫其
    前往派出所之事實；（二）、依告訴人許順興所提刑事告訴
    狀，固指被告二人夥同同案被告丁○○以及姓名年籍不詳之
    達時，遭自路旁休旅車內竄下之數名男子圍毆倒地，復強押
    伊返回住處等情，惟依告訴人丙○○及證人許順得之供述意
    旨，均未目睹告訴人許順興遭被告二人強押返家之情形，亦
    未指稱告訴人許順興偕同被告二人返家時，其身上有遭人毆
    傷等情，則告訴人許順興所提刑事告訴狀之情節是否屬實，
    尚屬有疑，無法作為不利被告二人認定之依據；（三）、告
    訴人丙○○於原審訊問時雖指稱：被告甲○○、乙○○及同
    案被告丁○○三人與伊兒子下樓，伊在三樓有聽到伊兒子在
    下面哀叫，他們就打出去，伊跑下去時，已經沒有看到他們
    ，他們三個人押一個人，一定三個人都有打等語（參原審九
    十三年度簡字第三九二號卷第三六頁），惟於偵查中則供稱
    ：他們打伊兒子時，伊沒有看到等語（參同上偵查卷第五九
    頁），則告訴人丙○○對於是否見聞告訴人許順興遭毆打情
    形前後供述不一，且依其於原審之證詞，其並未在樓下親眼
    目睹實情，上開證詞，要係其基於個人推測之詞，尚無法逕
    以推論被告二人有毆打告訴人許順興之行為。又證人許順得
    於原審訊問時固證述稱：他們出去後，伊也有追出去，伊有
    看到有人在伊哥哥後面踢一下，伊哥哥才走一下，一直打到
    後面那條巷子，才被車子載走，但伊不記得是何人踢的等語
    （參原審九十三年度簡字第三九二號卷第三九頁、原審訴字
    卷第九五頁），證人許順得既無法確認被告二人確有動手毆
    打告訴人許順興，自難據其模糊不清之證詞認定被告二人下
    手毆打告訴人許順興。又告訴人許順興在其住處樓下，因不
    願與被告二人與共同被告丁○○前往派出所，遂用力推開同
    案被告丁○○後逃離，惟因重心不穩而跌倒在地，嗣遭同案
    被告丁○○追及進而互毆等情，業據被告二人及同案被告丁○○、證人蘇佩雯於原審訊問時供述明確，徵諸同案被告丁○○與告訴人許順興於當時相互拉扯、毆打在地，被告二人
    辯稱彼二人當時僅勸架而上前拉開二人等語，非不可採信。
六、綜上所述，公訴人所舉之證據方法尚無法證明被告二人有要
    脅告訴人許順興前往派出所、傷害及剝奪其行動自由等行為
    ，此外，復查無其他積極證據足認被告二人有何公訴人所指
    犯行，揆諸首揭說明，自應認本件不能證明被告二人犯罪。
    原審認本件罪證不足，諭知被告二人無罪之判決，並無違誤
    。公訴人上訴意旨略以：被告二人係為尋回丁○○之妹蘇佩
    雯而前往告訴人許順興住處，由丁○○出示證件，表明伊係
    憲兵，要求告訴人許順興隨同前往派出所，衡情被告等人對
    於告訴人許順興無故帶走蘇佩雯，自不可能以和善態度相對
    ，且當時人多勢眾及丁○○以言詞強調其為憲兵情況下，許
    順興焉係出於自願而與被告等人前往派出所，否則為何中途
    掙脫而逃跑？被告二人目的既在逼使許順興與渠等前往派出
    所理論，難認無涉犯刑法剝奪他人行動自由及強制等罪嫌，
    另參諸被告乙○○既自承與丁○○、甲○○共同往尋許順興
    ，而依告訴人許順興照片及診斷證明書所示，當時其受有頭
    部外傷、左眼上、下眼瞼瘀血、頭皮瘀血、挫傷、右手腕擦
    傷、雙膝擦傷等傷勢，告訴人許順興果如被告二人及證人蘇
    佩雯之供承係因自行跌倒或與丁○○拉扯間受傷，被告乙○○係欲將丁○○與告訴人許順興拉開，何以其顏面部分亦有
    多處挫傷？渠等之供承顯與告訴人許順興診斷證明書所載傷
    勢不符等語，提起本件上訴，認被告二人犯有妨害自由及傷
    害罪，指摘原審判決不當，惟推其上訴意旨尚屬臆測，並未
    提出進一步事證以實其說，另參諸被告二人隨同同案被告丁○○前往告訴人許順興住宅房間內，確實發現丁○○之胞妹
    蘇佩雯酒醉睡在告訴人許順興之房間，業經證人蘇佩雯於檢
    察官偵查中結證明白（參偵查卷第七０頁正反面），衡諸常
    情，同案被告丁○○因此質問告訴人許順興，並要求其前往
    派出所說明，告訴人許順興為表明其清白而同意前往派出所
    ，並不違背常情，不能僅以告訴人許順興與被告等人從其住
    宅出去並受有傷勢，逕認被告二人有公訴人所指之犯行；至
    於公訴人所指丁○○進入告訴人許順興住處出示證件，表示
    其為憲兵之部分，則乏證據證明被告二人與丁○○間有何事
    前謀議或行為分擔，應認屬丁○○個人之行為，核與被告二
    人之行為無涉，堪認本件上訴為無理由，應予駁回。
據上論斷，應依刑事訴訟法第368條，判決如主文。
本案經檢察官劉文水到庭執行職務。
中　　華　　民　　國　　94　　年　　3 　　月　　30　　日
　　　　　　　　　刑事第二十三庭審判長法　官  尤豐彥
　　　　　　　　　　　　　　　　　    法　官  趙功恆
　　　　　　　 　 　　　　　　　　　　法　官  鄧振球
以上正本證明與原本無異。
檢察官如不服本判決，應於收受送達後十日內向本院提出上訴書
狀，其未敘述上訴之理由者並得於提起上訴後十日內向本院補提
理由書（均須按他造當事人之人數附繕本）。
                                      書記官  洪秋帆
中　　華　　民　　國　　94　　年　　4 　　月　　1 　　日
